ACORDAO-COMPLETO-2354634

ACÓRDÃO DE RELAÇÃO

ACÓRDÃO DE RELAÇÃO 3692/2019 ATA 18/2019 - SEGUNDA CÂMARA

Acórdão 3692/2019-TCU-Segunda Câmara
Considerando que os presentes autos tratam de tomada de contas especial instaurada pelo Ministério da Cultura em desfavor de Roberto Costa Pinho, como ex-presidente da Fundação Quadrilátero do Descobrimento, diante da não comprovação da regular aplicação dos recursos repassados pela União à aludida entidade no âmbito do Convênio 35/1997 (Siafi 320892) firmado com vistas a "pesquisar e desenvolver alternativas administrativas, legislativas e metodológicas para instalação do plano diretor de uso e ocupação do solo da área do museu aberto do descobrimento"; 
Considerando que, em sintonia com o Relatório Complementar de TCE, os recursos federais teriam sido repassados em três parcelas sob a seguinte forma (Peça nº 1) :
	OB
	Data
	Valor

	97OB01713
	16/08/1997
	30.131,00

	97OB02160
	15/10/1997
	20.000,00

	97OB02960
	24/12/1997
	20.000,00

	Total
	70.131,00

Considerando que, no âmbito do TCU, a unidade técnica verificou a ausência do certificado de auditoria, com o respectivo relatório, e do parecer conclusivo do dirigente do órgão de controle interno, com o pronunciamento do Ministro de Estado supervisor da área nos autos, atestando ter tomado conhecimento do relatório do tomador de contas especial e do parecer do órgão de controle interno, nos termos do art. 1º da IN TCU nº 71, de 2012, com as alterações promovidas pela IN TCU nº 76, de 2016, apesar de essa documentação se constituir como elemento essencial para a presente TCE; 
Considerando, além disso, que a unidade técnica verificou a falta da adequada descrição da situação causadora do indício de dano ao erário, a partir de documentos e narrativas, entre outros elementos probatórios, destinados a dar o suporte à irregularidade, nos termos do art. 5º da IN TCU nº 71, de 2012, com as alterações promovidas pela IN TCU nº 76, de 2016;
Considerando que a unidade técnica também verificou a falta de informações sobre o momento de prestação das contas junto ao repassador, apesar de o parecer do Ministério da Cultura, em 12/08/2002, ter atestado que "o projeto foi executado, exceto quanto as falhas e disfunções verificadas, que, entretanto, não causaram prejuízos à Fazenda Nacional - conforme as bases estabelecidas no plano de trabalho aprovado pela unidade concedente. Dessa maneira, em face do cumprimento do objeto e do alcance do objetivo a que se propunha, qualificamos a gestão empreendida como REGULAR COM RESSALVAS"; 
Considerando que, após a análise do feito, a unidade técnica assinalou que não estariam presentes os pressupostos de constituição e desenvolvimento válido e regular do processo, em face dos seguintes motivos: (i) ausência de omissão no dever de prestar contas; (ii) falta de precisa definição dos motivos ensejadores dos indícios de dano ao erário, em afronta ao art. 5º da IN TCU nº 71, de 2012, com as alterações promovidas pela IN TCU nº 76, de 2016; (iii) falta de adequada definição dos valores para o suposto débito, já que os questionamentos nos relatórios seriam contraditórios e insuficientes para se considerar o débito pela totalidade dos recursos repassados; (iv) ausência de evidências sobre a efetiva notificação dos responsáveis, na fase interna da TCE, em face das supostas irregularidades; (v) longo transcurso de prazo entre o término da vigência do convênio e o presente momento, com o decurso de aproximadamente 20 anos, inviabilizando o pleno exercício do contraditório e da ampla defesa; e (vi) não atendimento integral ao art. 10 da IN TCU nº 71, de 2012, com as alterações promovidas pela IN TCU nº 76, de 2016, ante a ausência de peças a serem integrantes da TCE;
Considerando, por esse prisma, que poderia ser suscitada a ausência dos pressupostos de desenvolvimento válido e regular do processo;
Considerando, ainda, que, até o presente momento, não teria sido promovida a válida citação do responsáveis nos autos e, assim, mostra-se indicado o arquivamento do processo, nos termos do art. 212 do RITCU e do art. 19 da IN TCU nº 71, de 2012, com as alterações promovidas pela IN TCU nº 76, de 2016;
Considerando, enfim, que estão nesse sentido os pareceres da unidade técnica e do Ministério Público junto ao TCU.
	Considerando, contudo, que o presente processo estaria pendente de citação válida, além de lhe faltar algumas peças processuais adequadas, mostrando-se mais adequado, então, o TCU considerar as presentes contas iliquidáveis, em vez do mero arquivamento do feito por falta dos pressupostos de constituição e de desenvolvimento válido e regular do processo;
Os Ministros do Tribunal de Contas da União, reunidos em Sessão de 2ª Câmara, ACORDAM, por unanimidade, com fundamento nos arts. 20 e 21 da Lei n.º 8.443, de 1992, e nos arts. 169, inciso III, 201, § 3º, e 211, caput, e §1º, do Regimento Interno do TCU, aprovado pela Resolução n.º 246, de 2011, em considerar iliquidáveis as presentes contas, ordenando o trancamento desta TCE, com o consequente arquivamento dos autos, diante dos elementos de convicção até aqui obtidos pelo TCU, sem prejuízo de prolatar a determinação abaixo indicada:
1. Processo TC-Processo 003.237/2018-4 (TOMADA DE CONTAS ESPECIAL) 
	1.1. Responsável: Roberto Costa Pinho (CPF XXX.753.515-XX) .
	1.2. Órgão: Secretaria Executiva do Ministério da Cultura
	1.3. Relator: Ministro-Substituto André Luís de Carvalho.
	1.4. Representante do Ministério Público: Procuradora-Geral Cristina Machado da Costa e Silva.
	1.5. Unidade Técnica: Secretaria do TCU no Estado da Bahia (Sec-BA) .
	1.6. Representação legal: não há.
	1.7. Determinar que o Ministério da Cultura e a Controladoria-Geral da União atentem para a necessidade de promover a devida formalização dos processos de tomada de contas especial, sob pena de responsabilidade solidária da autoridade administrativa faltosa, nos termos do art. 8º da Lei n.º 8.443, de 1992, sem prejuízo de passarem a adotar as medidas cabíveis para a eventual apuração de responsabilidades pela ausência da documentação adequada na presente tomada de contas especial; e
	1.8. Determinar que a Sec-BA envie a cópia do presente Acórdão, acompanhada da cópia do parecer da unidade técnica, ao Ministério da Cultura e à Controladoria-Geral da União, para ciência e eventuais providências.

Segunda Câmara

Roberto Costa Pinho (CPF XXX.753.515-XX).

ACORDAO-COMPLETO-2366754

Acórdão 7127/2019 - Segunda Câmara

ANDRÉ DE CARVALHO

não há.

Procuradora-Geral Cristina Machado da Costa e Silva.

TOMADA DE CONTAS ESPECIAL (TCE)

Secretaria do TCU no Estado da Bahia (Sec-BA).